【裁判字號】    95,訴,2804
【裁判日期】    951123
【裁判案由】    毒品危害防制條例
【裁判全文】
臺灣板橋地方法院刑事判決              95年度訴字第2804號
公  訴  人  臺灣板橋地方法院檢察署檢察官
被      告  甲○○
上列被告因違反毒品危害防制條例案件，經檢察官提起公訴（95
年度毒偵字第5174號），本院判決如下：
    主  文
甲○○施用第一級毒品，累犯，處有期徒刑拾壹月；扣案含微量
海洛因之殘渣袋拾捌個均沒收銷燬之，扣案之注射針筒貳支、止
血帶壹條及食鹽水壹瓶均沒收之。
    事  實
一、甲○○前因施用第二級毒品案件，經本院於民國八十九年二
    月一日以八十九年度毒聲字第九四０號裁定送觀察、勒戒後
    ，認無繼續施用毒品之傾向，由臺灣板橋地方法院檢察署檢
    察官於八十九年二月二十五日以八十九年度毒偵字第一四七
    六號處分不起訴確定，復因施用第一級毒品案件，經本院於
    九十二年一月十日以九十二年度毒聲字第一二０號裁定送觀
    察、勒戒後，認有繼續施用毒品傾向，再經本院於九十二年
    二月十日以九十二年度毒聲字第四０五號裁定令入戒治處所
    施以強制戒治一年，並經本院以九十二年度訴字第七三三號
    判決處有期徒刑八月確定，其強制戒治部分因法律修正而於
    九十三年一月九日釋放出所；復於九十二年間因施用第一、
    二級毒品案件，分別經同署檢察官以九十二年度毒偵字第二
    九八五號提起公訴及以九十三年度毒偵字第一七三八號聲請
    簡易判決處刑，嗣經本院分別以九十二年度訴字第二二０九
    號判決處有期徒刑十月確定及以九十三年度簡字二六九八號
    判決處有期徒刑六月確定，再經本院以九十三年聲字第二０
    四一號裁定應執行有期徒刑一年二月確定，入監執行後於九
    十四年三月二十八日假釋交付保護管束，於九十四年十月十
    三日假釋期滿以已執行完畢論。詎甲○○仍不知悔改，基於
    施用第一級毒品海洛因之犯意，於九十五年七月十八日中午
    ，在臺北縣新莊市○○街二三一巷二二號住處，以將海洛因
    摻水置於一般醫療用注射針筒內皮下注射之方法，施用海洛
    因一次，嗣於九十五年七月十九日二十一時卅五分許，在臺
    北縣新莊市○○街二三一巷二二號二樓為警持搜索票查獲，
    並扣得甲○○所有、供施用海洛因所用之注射針筒二支、止
    血帶一條、食鹽水一瓶及含微量海洛因之殘渣袋十八個。
二、案經臺北縣政府警察局移送臺灣板橋地方法院檢察署檢察官
    偵查起訴。
    理  由
一、上揭事實，業據被告甲○○於本院審理時坦承不諱；又被告
    於九十五年七月十九日為警查獲後所採尿液檢體經台灣檢驗
    科技股份有限公司以氣相層析質譜儀法鑑定結果，呈嗎啡陽
    性反應，有台北縣政府警察局刑警隊偵辦毒品案件尿液代碼
    表（代碼：101565）及上開公司出具之濫用藥物尿液檢驗報
    告（報告編號：CH /2006/71261）各一份附卷可稽；復有上
    開注射針筒二支、止血帶一條、食鹽水一瓶及含微量海洛因
    之殘渣袋十八個扣案可資佐證。又被告有事實欄所載曾因施
    用第二級毒品案件，經觀察、勒戒後，認無繼續施用毒品之
    傾向，由臺灣板橋地方法院檢察署檢察官於八十九年二月二
    十五日以八十九年度毒偵字第一四七六號處分不起訴確定，
    復因施用第一級毒品案件，經觀察、勒戒及強制戒治，並經
    本院以九十二年度訴字第七三三號判決處有期徒刑八月確定
    ，復於九十二年間因施用第一、二級毒品案件，經本院分別
    以九十二年度訴字第二二０九號判決處有期徒刑十月確定及
    以九十三年度簡字二六九八號判決處有期徒刑六月確定，再
    經本院以九十三年聲字第二０四一號裁定應執行有期徒刑一
    年二月確定等情，亦有臺灣高等法院被告前案紀錄表一份在
    卷可考。本案事證明確，被告犯行洵堪認定。
二、按海洛因係毒品危害防制條例第二條第二項第一款規定之第
    一級毒品，依該條例第十條第一項規定：「施用第一級毒品
    者，處六月以上五年以下有期徒刑」，又同條例第二十三條
    第三項復規定：「觀察、勒戒或強制戒治執行完畢釋放後，
    五年內再犯第十條之罪者，應依法追訴或裁定交付審理。」
    又毒品危害防制條例就施用毒品者，祇於「初犯」及「五年
    後再犯」二種情形，有其追訴條件之限制，即須於初犯經觀
    察、勒戒或強制戒治釋放後，五年內均無施用毒品之行為，
    始能認其前所實施之觀察、勒戒或強制戒治已足遮斷毒癮，
    而得於五年後再犯時，再予適用初犯之規定，重行觀察、勒
    戒等程序；倘五年內已經再犯，被依法追訴處罰，縱其第三
    次（或第三次以上）施用毒品之時間在初犯釋放五年以後，
    即與「五年後再犯」之情形有別，且因已於「五年內再犯」
    ，顯見其再犯率甚高，原實施觀察、勒戒或強制戒治，已無
    法收其實效，而無五年戒斷期之存在，自無再經觀察、勒戒
    及強制戒治之必要，應由檢察官逕行起訴（參考最高法院九
    十五年度台非字第五九、六五號判決）。本件被告甲○○曾
    於八十九年間因施用毒品案，經觀察勒戒執行完畢，復於九
    十二年間再次施用毒品，經本院判處上開罪刑確定，業如前
    述。依上開說明，本件被告於九十五年七月十八日再次施用
    毒品之行為，即與「五年後再犯」之情形有別。核被告所為
    係犯毒品危害防制條例第十條第一項之施用第一級毒品罪；
    其施用前後持有海洛因之低度行為，應為施用之高度行為所
    吸收，不另論罪。末查被告於九十二年間因施用第一、二級
    毒品案件，經本院分別以九十二年度訴字第二二０九號判決
    處有期徒刑十月確定及以九十三年度簡字第二六九八號判決
    處有期徒刑六月確定，嗣經本院以九十三年聲字第二０四一
    號裁定應執行有期徒刑一年二月確定，入監執行後於九十四
    年三月二十八日假釋交付保護管束，於九十四年十月十三日
    假釋期滿以已執行完畢論，有臺灣高等法院被告前案紀錄表
    一份在卷可憑，其於有期徒刑執行完畢後五年以內再故意犯
    法定刑為有期徒刑之本罪，為累犯，應依法加重其刑。爰審
    酌被告有多次施用毒品之前科，仍不知悔改，惟其犯行係戕
    害自身，對社會治安之危害非鉅，及其犯罪之手段暨犯後坦
    承犯行、態度良好等一切情狀，量處如主文所示之刑。又扣
    案之含微量海洛因之殘渣袋十八個，依法務部調查局九十四
    年四月十二日調科壹字第０九四００一一四七四０號函釋意
    見，該殘渣袋內殘留之微量海洛因難以完全與該包裝袋析離
    ，則該含微量海洛因之殘渣袋十八個自應依毒品危害防制條
    例第十八條第一項前段之規定宣告沒收銷燬之；至於扣案之
    注射針筒二支、止血帶一條、食鹽水一瓶，均係被告所有、
    供施用海洛因所用之物，業據被告供明在卷，併依刑法第三
    十八條第一項第二款宣告沒收。
據上論斷，應依刑事訴訟法第二百九十九條第一項前段，毒品危
害防制條例第十條第一項、第十八條第一項前段，刑法第十一條
前段、第四十七條第一項、第三十八條第一項第二款，判決如主
文。
本案經檢察官溫祖德到庭執行職務。
中    華    民    國    95    年    11    月    23    日
                  刑事第十庭  審判長法  官  樊季康
                                    法  官  張筱琪
                                    法  官  劉元斐
以上正本證明與原本無異
如不服本判決應於送達後10日內向本院提出上訴狀
                                    書記官  梁宜庭
中    華    民    國    95    年    11    月    27    日
附錄本案論罪科刑法條全文：
毒品危害防制條例第十條：
施用第一級毒品者，處六月以上五年以下有期徒刑。
施用第二級毒品者，處三年以下有期徒刑。


司法院資訊處製作；財團法人民間司法改革基金會備份。
